臺灣高等法院臺南分院民事裁定　　100年度抗字第106號
抗　告　人　陳超文
上列抗告人因與相對人合作金庫資產管理股份有限公司間，清償
債務強制執行事件（臺灣台南地方法院99年度司執字第83412號
）就執行法院司法事務官駁回不得點交聲明裁定提出異議，對於
中華民國100年4月29日臺灣臺南地方法院100年度執事聲字第45
號裁定提起抗告，本院裁定如下：
    主  文
抗告駁回。
抗告訴訟費用新台幣壹仟元由抗告人負擔。
    理  由
一、抗告人於原法院異議意旨略以：
（一）抗告人原係第三人東青旅行社有限公司（下稱東青旅行社
      ）之股東，該旅行社於民國86年2月1日承租門牌號碼臺南
      市○○區○○路349號8樓之2系爭拍賣房屋（下稱系爭房
      屋，如附表所示），租賃期間至109年1月31日止。嗣民法
      於88年間修訂，抗告人於91年間知悉法令修改後，為保障
      自身之權益，雙方遂於91年11月15日另就10年之租期作成
      公證。94年間，東青旅行社因受SARS疫情之影響，財務發
      生危機而面臨解散，然因與出租人即債務人陳美娜所約定
      之租賃期間尚未屆滿，出租人即債務人陳美娜亦不願終止
      租約，東青旅行社為避免所繳交之押金新臺幣50,000元遭
      出租人即債務人陳美娜沒收，及免於遭出租人即債務人陳
      美娜求償違約金100,000元，經雙方協調後，遂由抗告人
      承受東青旅行社與出租人即債務人陳美娜間之租賃契約，
      並由抗告人與出租人即債務人陳美娜於94年2月1日就剩餘
      租期之租約作成公證。
（二）按實施查封後，債務人就查封物所為移轉、設定負擔或其
      他有礙執行效果之行為，對於債權人不生效力。不動產之
      強制執行，除本節有規定外，準用關於動產執行之規定，
      強制執行法第51條第2項、第113條分別定有明文。是查封
      前所為之設定負擔或其他有礙執行效果之行為，仍屬有效
      。本件債務人陳美娜與第三人東青旅行社早於系爭房屋查
      封前即86年2月1日，即已簽立協議書約定租賃期間至109
      年1月31日，雖雙方經公證之租約租期僅有10年，然該公
      證書係在履行前開協議書，嗣於94年間東青旅行社將租約
      讓與抗告人繼受，而由抗告人承受東青旅行社之地位，抗
      告人再將系爭房屋轉租予第三人富士達保險經紀人股份有
      限公司，則租賃契約既成立於系爭房屋查封前，自屬有效
      ，執行法院認為抗告人之租約係系爭房屋查封後始成立，
      於拍賣公告中註明應予點交，其認事用法顯有違誤。
（三）按不動產所有人，設定抵押權後，於同一不動產上，得設
      定地上權及其他權利。但其抵押權不因此而受影響，96年
      3月28日修正前民法第866條定有明文。又按抵押權為擔保
      物權，不動產所有人設定抵押權後，於同一不動產上，固
      仍得為使用收益，但如影響於抵押權者，對於抵押權人不
      生效力（最高法院86年台抗字第588號判例要旨參照）。
      是以抵押權設定後，不動產所有人仍得對同一不動產為使
      用收益，僅於抵押權之實行有影響時，始對於抵押權人不
      生效力。抗告人所繼受之租約雖係系爭房屋設定抵押權後
      始成立，然該租約並非無效，本件拍賣之結果，抵押權人
      是否無法足額受償，尚屬未知，則抵押權人聲請除去租賃
      之要件尚未具備下，執行法院逕為點交之諭知，置抗告人
      權利於不顧，其認事用法亦有違誤。
二、抗告意旨以：系爭房屋為債務人陳美娜所有，且於92年3月
    28日查封前，即於86年間由東青旅行社承租，抗告人係東青
    旅行社之實際經營負責人，系爭房屋於查封前後雖係分別由
    該公司及抗告人所承租，然實際承租之主體均係東青旅行社
    ，並非查封後始成立租約，原裁定認查封前後承租之主體並
    非同一，顯有違誤等語。
三、按實施查封後，債務人就查封物所為移轉、設定負擔或其他
    有礙執行效果之行為，對於債權人不生效力。實施查封後，
    第三人未經執行法院允許，占有查封物或為其他有礙執行效
    果之行為者，執行法院得依職權或依聲請排除之。前揭規定
    ，於不動產執行程序準用之，強制執行法第5l條第2項、第3
    項及第113條分別定有明文。又債務人應交出之不動產，現
    為債務人占有或於查封後為第三人占有者，執行法院應解除
    其占有，點交於買受人或承受人，同法第99條第l項前段亦
    有明文規定。再所謂「其他有礙執行效果之行為」，係指處
    分行為外，其他足以影響查封效力之行為，不動產之出租，
    雖屬管理行為，但因有礙執行，自應包含在內。系爭房屋於
    92年3月28日，經原法院92年度執全字第706號假扣押執行查
    封在案，此有臺南縣永康地政事務所92年3月31日92所登記
    字第3053號函附於上開執行卷可稽。抗告人以其與債務人陳
    美娜間租賃契約係成立於查封前，執行法院卻認抗告人之租
    約係查封後所成立，認執行法院認事用法顯有違誤。然依抗
    告人所提出86年2月1日簽立之協議書及原法院91年度公字第
    003000275號公證書觀之，係由第三人東青旅行社向債務人
    陳美娜承租系爭房屋。嗣第三人東青旅行社與債務人陳美娜
    於94年1月31日終止租約後，始另由抗告人本人於94年2月1
    日向債務人陳美娜承租，此有原法院99年度司執字第83412
    號執行卷所附原法院94南院公字第004000034號、94南院公
    字第004000038號等公證書所附終止房屋租賃契約及房屋租
    賃契約可稽。按公司為法人，與自然人為不同之人格主體。
    上開二份租賃契約，其締約主體一為第三人東青旅行社，另
    一則為抗告人，顯然不同，抗告人主張其租賃契約早於86年
    即已成立而延續迄今，係成立於查封前，尚無可取。系爭房
    屋係於92年3月28日經原法院囑託查封在案，而抗告人係於
    查封後之94年2月1日始與債務人陳美娜訂立租賃契約，已如
    上述，該租賃行為即違反查封效力，對於債權人不生效力。
    再次承租人富士達保險經紀人股份有限公司係於99年7月1日
    與抗告人訂立租約，亦有房屋租賃契約書為證，故該公司基
    於租賃占有系爭房屋既係源自於抗告人及債務人陳美娜，對
    於債權人亦不生效力。再系爭房屋係由抵押權人即債權受讓
    人合庫資產管理股份有限公司另案聲請執行拍賣，有強制執
    行聲請狀、他項權利證明書及登記謄本為憑，依強制執行法
    第80條之1第3項之規定並無同條第1項、第2項無益執行禁止
    之適用。抗告意旨以：系爭房屋拍賣之結果，抵押權人是否
    無法足額受償，尚屬未知，執行法院逕為點交之諭知，置抗
    告人權益於不顧云云，亦有誤會。
四、綜上所述，本件原法院於拍賣公告註明應予點交，並無不合
    ，抗告意旨指摘原裁定駁回抗告人異議之聲明為不當，為無
    理由，應予駁回。
據上論結，本件抗告為無理由，依強制執行法第30條之1、民事
訴訟法第495條之1第1項、第449條第1項、第95條、第78條，裁
定如主文。
中    華    民    國   100    年    7     月    5     日
                  民事第三庭    審判長法  官  黃崑宗
                                      法  官  王浦傑
                                      法  官  蘇重信
上為正本係照原本作成。
本裁定除以適用法規顯有錯誤為理由外，不得再抗告。如提再抗
告，應於收受送達後十日內向本院提出再抗告狀（須附繕本），
並繳納再抗告費新台幣一千元。
提起再抗告應委任律師或具有律師資格之人之委任狀；委任有律
師資格者，另應附具律師資格證書及釋明委任人與受任人有民事
訴訟法第466條之1第1項但書或第2項所定關係之釋明文書影本。
中    華    民    國   100    年    7     月    5     日
                                      書記官  李淑華
【附註】
民事訴訟法第495條之1第2項準用同法第466條之1第1、2項規定
：
(1)對於第二審判決上訴，上訴人應委任律師為訴訟代理人。但上
  訴人或其法定代理人具有律師資格者，不在此限。
(2)上訴人之配偶、三親等內之血親、二親等內之姻親，或上訴人
  為法人、中央或地方機關時，其所屬專任人員具有律師資格並
  經法院認為適當者，亦得為第三審訴訟代理人。
民事訴訟法第466條之2第1項：
  上訴人無資力委任訴訟代理人者，得依訴訟救助之規定，聲請
  第三審法院為之選任律師為其訴訟代理人。
附表
┌───────────────────────────────────┐
│                                                                      │
├───────────────────────┬─┬────┬────┤
│    土地坐落                                  │地│面    積│權  利  │
├─────┬───────┬──┬──┬───┤  ├────┤        │
│    縣 市 │ 鄉鎮市區     ○ 段 ○○段│ 地號 │目│平方公尺│範  圍  │
├─────┼───────┼──┼──┼───┼─┼────┼────┤
│    臺南縣│ 永康市（區） │兵北│    │ 135  │建│3372.71 │50000分 │
│          │              │    │    │      │  │        │之280   │
└─────┴───────┴──┴──┴───┴─┴────┴────┘
┌─────┬───────┬───┬────────────┬────┐
│          │基 地 坐 落   │建築式│建物面積（平方公尺）    │ 權 利  │
│     建號 │…………………│樣主要├──────┬─────┤        │
│          │建 物 門 牌   │建築材│樓層面積    │附屬建物主│        │
│          │              │料及房│            │要建築材料│        │
│          │              │屋層數│合    計    │及用途    │ 範 圍  │
├─────┼───────┼───┼──────┼─────┼────┤
│     1680 │臺南縣永康市（│17層、│8樓：143.31 │陽台6.12  │ 全 部  │                                               │
│          │區○○○段135 │鋼筋混│合計：143.31│          │        │
│          │地號          │凝土造│            │          │        │
│          │ ……………… │、辦公│            │          │        │
│          │臺南縣永康市（│室    │            │          │        │
│          │區○○○路349 │      │            │          │        │
│          │號8樓之2      │      │            │          │        │
├─────┼───────┴───┴──────┴─────┴────┤
│    備 考 │包括共同使用部分1885、1886建號之持分。                    │
└─────┴─────────────────────────────┘